【裁判字號】    97,易,283
【裁判日期】    970320
【裁判案由】    誣告
【裁判全文】
臺灣彰化地方法院刑事判決               97年度易字第283號
公  訴  人  臺灣彰化地方法院檢察署檢察官
被      告  甲○○
                    （現因另案羈押在臺灣臺中看守所）
上列被告因誣告案件，經檢察官提起公訴（97年度偵字第302 號
），本院判決如下：
    主  文
甲○○未指定犯人，而向該管公務員誣告犯罪，累犯，處有期徒
刑陸月，減為有期徒刑參月，如易科罰金，以新臺幣壹仟元折算
壹日。
    犯罪事實
一、甲○○前因偽造文書案件，經臺灣雲林地方法院於民國92年
    10月12日，以92年度六簡字第326 號判處有期徒刑6 月確定
    ，業於93年11月15日易科罰金執行完畢。詎仍不知悔改，明
    知其確於92年間同意擔任址設彰化縣彰化市○○路184 號16
    樓之7 之「浤榮企業有限公司」（以下簡稱浤榮公司）及址
    設臺中市西屯區○○○街31號1 樓之「世崴有限公司」（以
    下簡稱世崴公司）之負責人，並無身分資料遭人冒用之情形
    ，竟於96年1 月2 日以言詞向臺灣彰化地方法院檢察署申告
    稱其係遭人冒名開立上開公司，訴請該署偵查偽造文書罪嫌
    ，而未指定犯人誣告犯罪。嗣於臺灣彰化地方法院檢察署檢
    察官偵查中，將甲○○分別於「浤榮公司」股東同意書、第
    一商業銀行汽車貸款申請書上之「甲○○」簽名字跡送請內
    政部警政署刑事警察局鑑定為相同筆跡，及向臺中商業銀行
    北太平分行查詢「世崴有限公司籌備處甲○○」活存帳戶為
    甲○○本人前往申設後，始循線查悉上情。
二、案經臺灣彰化地方法院檢察署檢察官自動檢舉偵查起訴。
    理  由
一、本案被告所犯係屬刑事訴訟法第376 條第1 款所列之最重本
    刑為三年以下有期徒刑、拘役或專科罰金之罪，本院爰依同
    法第284 條之1 之規定行獨任審判。次按被告以外之人於審
    判外之陳述，雖不符刑事訴訟法第159 條之1至 第159 條之
    4 之規定，而經當事人於審判程序同意作為證據，法院審酌
    該言詞陳述或書面陳述作成時之情況，認為適當者，亦得為
    證據。當事人、代理人或辯護人於法院調查證據時，知有第
    159 條第1 項不得為證據之情形，而未於言詞辯論終結前聲
    明異議者，視為有前項之同意，刑事訴訟法第159 條之5 定
    有明文。查本案全部卷證，公訴人、被告均不爭執其證據能
    力，本院復衡以該等供述證據作成時之情況，應為適當，是
    可認後述所引用證據之證據能力均無疑義，合先敘明。
二、訊據被告甲○○矢口否認上揭犯罪事實，辯稱：「伊不知道
    為何會變成世崴公司、浤榮公司負責人，伊身分證於89年間
    曾經在桃園火車站遺失，伊有去申請補發，但未同意將身分
    證件借給他人開設公司，所以到地檢署申告偽造文書」云云
    。經查：
    （一）被告於上揭時間向有司法偵查權限之臺灣彰化地方法
          院檢察署申告偽造文書罪嫌之事實，業據被告於本院
          審理時自承在卷，復有該署96年1 月2 日刑事案件申
          告單、同日檢察事務官詢問筆錄（96年度他字第79號
          卷第1 、3 頁）附卷可稽，是此部分之事實堪先認定
          。
    （二）次查，被告身分證固確於89年3 月15日遺失，且於同
          年4 月12日申請補發一節，有彰化縣鹿港鎮戶政事務
          所96年2 月7 日彰鹿戶字第0960000419號函檢具之補
          領國民身分證申請書1 紙在卷可稽，惟浤榮公司、世
          崴公司公司登記設立案卷，均附有被告上開申請補發
          後之上開身分證影本，有經濟部中部辦公室96年5 月
          11 日 經中三字第09632095810 號書函檢附之浤榮公
          司登記案卷、同日經中三字第09630864640 號書函檢
          附之世崴公司登記案卷（見偵查卷第203 頁、第273
          頁背面），是被告申告稱係因於89年間身分證遺失始
          遭人冒用擔任浤榮公司、世崴公司負責人乙情，即非
          可採。
    （三）再查，被告於偵查中及本院審理時均自承於92年7 月
          間曾向第一商業銀行申請汽車貸款，並親自填寫汽車
          貸款申請書、本票等文件，而經臺灣彰化地方法院檢
          察署檢察官將被告親自書寫之第一商業銀行辦理汽車
          貸款申請書及浤榮公司股東同意書上「甲○○」簽名
          字跡，送請內政部警政署刑事警察局以初步觀察法及
          精密比對法鑑驗結果，二者就「甲○○」3 字之佈局
          、筆畫相關位置一致，且「李」字收筆方式、運筆方
          式相符，「敏」字佈局、字體結構相吻合，有該局96
          年7 月20日刑鑑字第0960104900號鑑定書在卷可憑，
          足認該浤榮公司股東同意書確由被告親自簽名無誤，
          被告應有同意擔任浤榮公司負責人之事實，應堪認定
          。
    （四）又據臺中商業銀行北太平分行96年5 月22日中北平字
          第09602500123 號函覆稱：有限公司籌備處辦理活存
          帳戶開設時，籌備處負責人需本人到場辦理，本案辦
          理世崴公司籌備處開戶時，係甲○○本人親到銀行開
          戶等語，有該函文及存款業務往來申請約定書各1 份
          附卷可參（見偵查卷第294 至298 頁），是以被告前
          曾於92年9 月18日親自前往臺中商業銀行北太平分行
          ，申設「世崴公司籌備處甲○○」帳戶（帳號：0000
          00000000號）無疑，益徵其亦有同意擔任世崴公司負
          責人，至為明確。
    （五）綜上所述，被告前揭辯詞無非臨訟推諉之詞，均不足
          採信，故被告主觀上明知其所申告之內容係出於憑空
          捏造，而其所申告之內容客觀上確有使人因涉犯偽造
          文書罪嫌而遭致刑事追訴、審判之可能，本件事證已
          臻明確，被告上開誣告犯行，洵堪認定。
三、按告訴人所訴事實不能證明其係屬實，在對於被訴人為不起
    訴處分確定者，固不能謂告訴人因此即應負誣告罪責，然此
    必以告訴人有出於誤會或懷疑被訴人有此事實，或對其事實
    誇大其詞而為申告之情形，始足以當之，若告訴人以自己親
    歷被害事實，堅指被訴人有犯罪行為，指名向該管公務員告
    訴，經不起訴處分，認被訴人無此犯罪事實者，即不能謂告
    訴人不應負誣告罪責（最高法院32年上字第184 號判例意旨
    可資參照）。核被告甲○○所為，係犯刑法第171 條第1 項
    之未指定犯人誣告罪。又被告前因偽造文書案件，經臺灣雲
    林地方法院於92年10月12日，以92年度六簡字第326 號判處
    有期徒刑6 月確定，業於93年11月15日易科罰金執行完畢，
    有臺灣高等法院被告前案記錄表、臺灣彰化地方法院檢察署
    刑案資料查註紀錄表各1 份在卷可稽，其於有期徒刑執行完
    畢後，5 年以內故意再犯本件有期徒刑以上之罪，為累犯，
    應依刑法第47條第1 項之規定，加重其刑。爰審酌被告誣告
    之舉徒然浪費司法有限之調查資源，實不足取，且犯後飾詞
    矯卸，態度頑劣，暨衡量其犯罪動機、目的、智識程度等一
    切情狀，量處如主文所示之刑。又被告犯罪時間係在96年4
    月24日以前，所犯合於中華民國96年罪犯減刑條例第2 條第
    1 項第3 款之規定，爰依法減其宣告刑2 分之1 ，並諭知易
    科罰金之折算標準。
據上論斷，應依刑事訴訟法第299 條第1 項前段，刑法第171 條
第1 項、第47條第1 項、第41條第1 項前段，刑法施行法第1 條
之1 第1 項、第2 項前段，中華民國96年罪犯減刑條例第2 條第
1 項第3 款、第7 條、第9 條，判決如主文。
本案經檢察官蔡明達到庭執行職務。
中    華    民    國    97    年    3     月    20    日
                  刑事第一庭          法  官  胡宜如
以上正本證明與原本無異。
如不服本判決，應於判決送達後10日內，向本院提出上訴書狀，
上訴書狀應「敘述具體上訴理由」，並按他造當事人之人數附繕
本。「切勿逕送上級法院」。
中    華    民    國    97    年    3     月    20    日
                                      書記官  蕭秀吉
附錄本案論罪科刑法條：
中華民國刑法第171條
未指定犯人，而向該管公務員誣告犯罪者，處 1 年以下有期徒刑
、拘役或3 百元以下罰金。
未指定犯人，而偽造、變造犯罪證據，或使用偽造、變造之犯罪
證據，致開始刑事訴訟程序者，亦同。


司法院資訊處製作；財團法人民間司法改革基金會備份。
